【裁判字號】    89,交訴,410
【裁判日期】    891219
【裁判案由】    公共危險
【裁判全文】
臺灣臺南地方法院刑事判決                        八十九年度交訴字第四一號
    公  訴  人  臺灣台南地方法院檢察署檢察官
    被      告  甲○○
右列被告因公共危險案件，經檢察官提起公訴（八十九年度偵字第一０八二四號），
本院判決如左：
    主  文
甲○○服用酒類，不能安全駕駛動力交通工具而駕駛，處有期徒刑肆月，如易科罰金
，以參佰元折算壹日。
被訴肇事逃逸部分無罪。
    事  實
一、甲○○有竊盜前科紀錄（於本案未構成累犯），猶不知戒慎，於民國（下同）八
    十九年九月十八日晚上十時許，飲酒後，已達不能安全駕駛小貨車之程度，竟仍
    駕駛車牌號碼ＴＥ─六四七九號自用小貨車，由台南縣玉井鄉○○村○○里村○
    道路行駛，於同日晚上十時十五分許，途經同鄉○○○○道路四十公里處即台南
    縣警察局玉井分局前十字路口時，因酒醉不能安全操控駕駛其車輛，因而撞及劉
    金火所駕駛附載其妻劉謝金里之車牌號碼ＩＸ─○九一號機車，致劉金大右膝、
    小腿、右鎖骨、左手二至四指擦傷，劉謝金里腳部扭傷（傷害部分未經告訴），
    甲○○於肇事後，未停車為適當之處理，竟繼續行駛。經路人乙○○當場目堵，
    駕車追躡至甲○○之住宅，記下車牌號碼報警，為警於同日晚上十時五十分許，
    在甲○○之住宅查獲甲○○，並帶至警局實施酒精濃度測試，測得其呼氣之酒精
    濃度為每公升０．八六毫克，而查獲上情。
二、案經台南縣警察局玉井分局報請臺灣臺南地方法院檢察署檢察官偵查起訴。
    理  由
甲、有罪部分：
    （一）右揭酒後無法安全駕車之事實，業據被告甲○○於警、偵訊及本院審理中
          坦承不諱，且其經警查獲時，實施酒精測試結果，其呼氣之酒精濃度測定
          值為每公升０．八六毫克，亦有酒精呼氣濃度測定表一紙在卷可憑。又參
          考德國、美國之認定標準，對於酒精濃度呼氣已達每公升０．五五毫克或
          血液濃度達０．一一％以上，肇事率為一般正常人之十倍，認為已達「不
          能安全駕駛」之標準，有法務部八十八年五月十八日法八八檢字第００一
          六六九號函可資參照，而被告呼氣之酒精濃度測定值為每公升０．八六毫
          克，顯見其酒後業已達於不能安全駕駛動力交通工具之程度。此外，被告
          為警查獲時已達泥醉之程度，且不醒人事，係警員多人將其帶至警局，隔
          日才能製作警訊筆錄等情，亦經證人即處理本件案件之警員丙○○到庭結
          證在卷，並有被告當晚醉倒在警局沙發椅上之照片二張附卷可參，益證被
          告駕車當時確已達不能安全駕駛之程度，本件事證已臻明確，被告公共危
          險之犯行堪以認定。
    （二）核被告甲○○所為，係犯刑法第一百八十五條之三之重大違背駕駛安全罪
          。爰審酌被告犯罪之動機、生活狀況、品行、智識程度，及其酒醒後雖已
          對前揭犯行坦承不諱，犯罪後態度尚稱良好，惟其於酒後駕駛車輛，不僅
          嚴重危害交通安全，且其所測得之呼氣酒精濃度高達每公升０．八六毫克
          ，對使用道路之人車危險性甚鉅等一切情狀，量處如主文所示之刑，並諭
          知易科罰金之折算標準，以資嚴懲。
乙、無罪部分：
一、公訴意旨另以：被告甲○○於前開時、地酒後駕車肇事之後，不但未停車對傷者
    劉金火、劉謝金里採取救護措施，反而駕車加速逃逸。因認被告另涉有刑法第一
    百八十五條之四肇事逃逸罪嫌。
二、公訴人認被告甲○○涉有刑法第一百八十五條之四駕駛動力交通工具肇事致人受
    傷而逃逸罪嫌，無非係以被害人劉金火、劉謝金里及目擊證人乙○○之指訴為主
    要論據。惟訊據被告甲○○堅決否認涉有肇事逃逸之犯行，辯稱：伊當天在玉井
    三和村喝酒後要回家，從那裡到伊家約十多分鐘，伊並不知道有發生車禍，因為
    伊已經酒醉，後來到警局作筆錄時也是別人扶伊去，伊當晚就到警局了，但因酒
    醉不醒人事所以到隔天才作筆錄。酒精測試是何時作的伊也不清楚，伊並非駕車
    逃逸，實在是不知道發生車禍了等語。
三、按犯罪事實應依證據認定之，無證據不得推定其犯罪事實，又不能證明被告犯罪
    者，應諭知無罪之判決，刑事訴訟法第一百五十四條、第三百零一條第一項分別
    定有明文。次按，刑法第一百八十五條之四駕駛動力交通工具肇事致人死傷而逃
    逸罪之立法目的，係為維護交通安全，減少被害人之死傷，促使駕駛人於肇事後
    ，能對於被害人提供及時救護，為處罰肇事者於肇事後遺棄被害人於不顧，故參
    照同法第二百九十四條第一項之刑度增設之，本含有遺棄罪之性質，是上開罪名
    之成立，乃以行為人駕駛動力交通工具，因自己之故意或過失，肇事而導致被害
    人受有傷害或死亡之結果時，竟基於遺棄之故意，未予被害人適當救助即行逃逸
    者，始足當之，若肇事者因其他因素，不知發生車禍，逕自離開肇事地點，即難
    以該罪相繩。經查：本件被告於前揭時、地因駕駛動力交通工具與騎乘機車之被
    害人發生擦撞之事故，造成被害人夫妻均受傷，固據被害人劉金火及劉謝金里分
    別於警訊中指訴在卷，且為被告所不爭執，並有診斷證明書一紙在卷可按，足認
    當日確有上開交通事故之發生無誤，然被告當晚已至酒醉之程度，此由目擊證人
    乙○○及處理車禍之員警丙○○於本院審理中之證詞可得明證，乙○○證稱：「
    我看見車禍發生，就跟被告的車回到他家，距離約五分鐘的路程，當時我的機
    車的速度已經騎到約九十公里的速度，這一路上都是大路，只有要到他家時才轉
    到約四米的巷子，被告的車子是停在他的門口，他下車時已醉的站不起來，我有
    上去扶他，後來他自己扶著牆，走進他家。」（詳八十九年十一月二十一日審判
    筆錄），丙○○結證稱：「目擊證人有跟被告到其家中，然後向我們報案，我
    們到其家中時，發現被告已不醒人事，我和我的主管及另一同事將被告抬上車，
    因被告不醒人事，酒精測試也是用手動的，至於筆錄則是隔天才做的，我們當天
    有拍照（庭呈被告在警局的照片）」（詳八十九年十二月五日審判筆錄），而被
    告為警查獲時確已達泥醉之程度，亦有被告當晚醉倒在警局沙發椅上之照片二張
    附卷可參，益徵被告駕車當時確因飲酒過量而達酒醉之程度，被告辯稱因酒醉不
    知發生車禍等語，尚非無據。另被告於車禍時係擦撞被害人機車左後車尾，而非
    直接撞擊機車車身，並因僅擦撞機車尾部而非機車車身，致使機車原地轉好幾圈
    ，此亦經證人乙○○於警訊中證述在卷，故被告辯稱不知與機車發生擦撞，尚符
    常情，至於檢察官認被告於肇事後尚能開車回家，故認被告未達酒醉程度，然自
    肇事地點至被告家中約僅五分鐘路程，且一路上都是大馬路，只有快到被告家中
    時才轉進約四米的巷中等情，已據證人乙○○於本院審理時證述綦詳，則被告縱
    已酒醉，依上揭路況及路程，還能勉力開車返車，應與常情無悖。綜上所述，本
    件被告於發生上開交通事故時，應係醉酒關係而不知車禍之事，其縱有駛離肇事
    現場之行為，唯並無遺棄被害人而逃逸之故意，核與前開罪名之構成要件不符，
    尚難以該罪相繩。此外，復查無其他積極之證據足證被告確有公訴人指訴之肇事
    逃逸犯行，本件不能證明其犯罪，該部分自應依法為無罪之諭知。
據上論斷，應依刑事訴訟法第二百九十九條第一項前段、第三百零一條第一項，刑法
第一百八十五條之三、第四十一條，罰金罰鍰提高標準條例第二條，判決如主文。
本案經檢察官胡平貴到庭執行職務。
中    華    民    國  八十九        年     十二     月     十九     日
                                  臺灣臺南地方法院交通法庭
                                      法  官    黃  光  進
右正本證明與原本無異。
如不服本判決，應於判決送達後十日內向本院提出上訴狀( 應附繕本 )。
                                      書記官    黃  富  煜
中    華    民    國      八十九        年     十二     月     十九    日
附錄本案論罪科刑法條：
刑法第一百八十五條之三
服用毒品、麻醉藥品、酒類或其他相類之物，不能安全駕駛動力交通工具而駕駛者，
處一年以下有期徒刑、拘役或三萬元以下罰金。


司法院資訊處製作；財團法人民間司法改革基金會備份。
